最高法院刑事判決　　　　　　九十六年度台上字第六六八九號
上　訴　人　台灣高等法院檢察署檢察官
被　　　告　甲○○
上列上訴人因被告偽造文書案件，不服台灣高等法院中華民國九
十四年十月三十一日第二審判決（九十四年度上訴字第一三七一
號，起訴案號：台灣板橋地方法院檢察署九十三年度偵緝字第一
三二八號），提起上訴，本院判決如下：。
    主  文
上訴駁回。
    理  由
按刑事訴訟法第三百七十七條規定，上訴於第三審法院，非以判
決違背法令為理由，不得為之。是提起第三審上訴，應以原判決
違背法令為理由，係屬法定要件。如果上訴理由狀並未依據卷內
訴訟資料，具體指摘原判決不適用何種法則或如何適用不當，或
所指摘原判決違法情事，顯與法律規定得為第三審上訴理由之違
法情形，不相適合時，均應認其上訴為違背法律上之程式，予以
駁回。本件上訴意旨略稱：(一)被告甲○○自承召集民國八十三年
九月十五日起會及八十六年四月十五日提前停會之互助會，且供
稱：伊係因遭其他會員倒會以致周轉不靈而無法繼續運作所召集
之合會，乃於八十六年四月十五日停會，其中八十三年合會古月
娥並未參加，古玉蘭除以「古淑華」名義參加二會，並已標得其
中一會外，另尚以古月娥之別名「古瑞真」參加一會並已得標，
簡明寮則參加二會並標得一會，八十三年合會停會時活會僅餘簡
明寮、古玉蘭各一會（合計二活會）等語。原判決亦認定：被告
以「林碧華」名義召組如原判決附表一所示二合會及於八十六年
四月十五日停會之事實，其中八十三年合會自八十三年九月十五
日起標，每月十五日標會，會員含會首三十四人，則計算至八十
六年四月十五日停會時止已開標三十一次，扣除會首之名額後，
應仍有二個活會，即簡明寮、古玉蘭二人二活會尚未標取。惟證
人鄭柯金蓮於九十四年十月十一日原審審理中證稱：八十三年之
會伊有參加一會，沒有標等語。加上鄭柯金蓮一活會，該會總計
仍有三活會尚未標取，顯逾應存之活會數（二活會），則被告是
否依舊無冒用他人名義標取會款之詐欺取財、行使偽造私文書犯
行？就此不利於被告之證據，何以不足採信之理由，原判決未予
說明，有判決理由不備之違法等語。
惟查：本件原審維持第一審諭知被告無罪之判決，駁回檢察官在
第二審之上訴，已於理由內就公訴人所舉各項不利於被告之證據
，逐一說明，尚不能證明被告有被訴行使偽造私文書之犯行，並
敘明：檢察官於提起第二審上訴時，就前開八十三年合會，主張
鄭柯金蓮係活會，被告有冒標該會等語。惟查起訴書並未記載被
告冒標鄭柯金蓮之會，且證人鄭柯金蓮於偵查中，證稱：伊不知
被告是否有偷標會等語，是尚無具體之事證，足以證明被告有冒
標之情事，鄭柯金蓮於原審亦證稱參加哪會忘了，現在不太記得
，記不起來等語，亦無法明確陳明被告有如何冒標會款之具體情
事，是鄭柯金蓮之所述，亦難為被告不利之認定等理由綦詳。按
證據之取捨、證據證明力之判斷，及事實有無之認定，為事實審
法院之職權，苟其取捨判斷與認定，並不違背論理法則及經驗法
則，即不容任意指為違法。證人鄭柯金蓮雖曾證稱：八十三年之
會伊有參加一會，沒有標云云，惟原審依證人全部之供述情形，
予以取捨判斷，認鄭柯金蓮之證言，尚不足以作為認定被告確有
被訴以簡明寮、「古淑華」名義標會而有行使偽造私文書犯行之
依據，已於理由內詳為說明，原判決並無上訴意旨所指理由不備
之違法情形。上訴意旨所陳，核與法律規定得為第三審上訴理由
之違法情形，不相適合，應認關於行使偽造私文書部分之上訴為
違背法律上之程式，應予駁回。本件上訴人對於重罪之行使偽造
私文書部分所提起之第三審上訴，既屬不合法而應從程序上予以
駁回，則就公訴意旨認與之有牽連犯關係、不得上訴第三審之輕
罪即刑法第三百三十九條第一項詐欺取財部分，自無法併予實體
上審判，亦應從程序上予以駁回。
據上論結，應依刑事訴訟法第三百九十五條前段，判決如主文。
中　　華　　民　　國　九十六　年　 十一 　月　二十九　日
                      最高法院刑事第六庭
                          審判長法官  呂　潮　澤
                                法官  吳　昆　仁
                                法官  孫　增　同
                                法官  吳　　　燦
                                法官  李　英　勇
      本件正本證明與原本無異
                                      書  記  官
中　　華　　民　　國　九十六　年　 十二　 月　　五　　日
                                                      Ｅ
